【裁判字號】    88,上易,2114
【裁判日期】    890229
【裁判案由】    竊盜
【裁判全文】
臺灣高等法院臺南分院刑事判決            八十八年度上易字第二一一四號  Ａ
      上  訴  人  臺灣嘉義地方法院檢察署檢察官
      上  訴  人
      即  被  告  乙  ○  ○
      選任辯護人  劉    意
右上訴人因被告竊盜案件，不服臺灣嘉義地方法院八十八年度易字第一Ｏ八三號中華
民國八十八年十一月一日第一審判決（起訴案號：臺灣嘉義地方法院檢察署八十八年
度偵字第五七五六號），提起上訴，本院判決如左：
      主      文
原判決撤銷。
乙○○意圖為自己不法之所有，而侵占自己持有他人之物，處有期徒刑伍月。
      事      實
一、乙○○（起訴書誤載為陳五男）曾犯有侵占、妨害自由等前科，猶不知悔改。其
    原住嘉義縣朴子市○○路二四六號，該址房地因其與妻陳余阿滿共同積欠他人債
    務，而遭原審法院民事執行處於八十七年六月二日查封，並於八十八年三月十六
    日由甲○○拍定，同年三月二十四日經該執行處發給權利移轉證書而取得該房地
    所有權後，再於同年四月二十日完成所有權移轉登記，惟上開房地尚未經法院點
    交，仍為乙○○占有之際，詎乙○○竟意圖為自己不法之所有，於法院點交前之
    八十八年七月廿一日，將已定著於上開房屋而為該房屋成分之電動玻璃大門二扇
    及洗臉檯五套、馬桶五個（原判決及起訴書贅載「浴缸五套」）予以拆下，將自
    己所持有之上開電動玻璃大門二扇及洗臉檯五套、馬桶五個予以搬走而侵占入己
    ，嗣於八十八年七月廿六日法院點交時為甲○○發現。
二、案經甲○○訴請臺灣嘉義地方法院檢察署檢察官偵查起訴。
      理      由
一、訊據上訴人即被告乙○○固坦承於右揭時地拆走上開房屋之電動玻璃大門二扇及
    洗臉檯五套、馬桶五個等情不諱，惟矢口否認有何犯行，並辯稱：伊曾要求告訴
    人甲○○價購該等進口貨被拒，嗣告訴人向伊稱可拆走的就拆走，伊乃將之取走
    云云。惟查：右揭事實，業據告訴人甲○○指訴甚詳，並有現場照片及原審法院
    執行筆錄在卷可稽。且查上開電動玻璃大門二扇及洗臉檯五套、馬桶五個原屬動
    產附合而為上開房地不動產之重要成分，依民法第八百十一條之規定，由不動產
    所有人取得上開動產所有權。而按強制執行法第九十八條第一項之規定，拍賣之
    不動產，買受人自領得執行法院所發給權利移轉證書之日起，取得該不動產所有
    權，是則，告訴人即拍定人甲○○於八十八年三月二十四日經上開執行處發給權
    利移轉證書，此有原審法院八十八年三月二十四日嘉院松民執實字第ＯＯ６Ｏ８
    １號不動產權利移轉證書一份在卷足憑（見原審卷第二十二頁），斯時即取得上
    開房地之所有權，並連同附合於上開房屋重要成分之上開電動玻璃大門二扇及洗
    臉檯五套、馬桶五個歸屬其所有甚明。又拍賣係屬買賣之一種，依民法第三百四
    十八條第一項之規定，物之出賣人除負移轉財產權之義務外，尚負交付標的物之
    義務，因之，本件告訴人雖於案發時業取得權利移轉證書，亦即取得上開房地之
    所有權，惟在法院尚未將上開房地點交而交付告訴人占有前，則上開房地包括上
    開電動玻璃大門二扇及洗臉檯五套、馬桶五個斯時仍屬原占有人之被告占有中，
    有而非告訴人所占有，亦為灼明。從而上開電動玻璃大門二扇及洗臉檯五套、馬
    桶五個經被告拆卸下後，該等物品仍自始屬被告占有中，足堪認定。再者，衡諸
    常情，上開物品係房屋之必要基本設備，告訴人既已經由法院拍賣程序，以價額
    不貲之一千一百一十萬三千元拍定而取得上開房地之所有權，豈會無條件同意被
    告將上開物品拆卸取走，徒致上開標買得之房屋功用價值減損。且被告於檢察官
    偵訊時亦陳稱：告訴人甲○○曾於被告拆走上開物品前，告知被告不得拆走，否
    則將提出告訴等語（見偵卷第十四頁反面第三、四行），足認被告已明知上開物
    品為告訴人所有，而告訴人並無同意其拆卸，卻仍予以拆除後取走，其顯有為自
    己不法所有之意圖及侵占犯意甚明，雖證人即被告之妻陳余阿滿於本院調查中證
    稱：得標當晚告訴人有說能拆的就拆，能搬就搬等語（見本院八十九年一月二十
    日調查筆錄），然為告訴人當庭否認有此說詞，且該證人既為被告之妻，具有親
    蜜之關係，所為證言難免偏頗，無足採信。故被告前開所辯，無非事後卸責之詞
    ，委無足採。其事證明確，犯行堪予認定。
二、核被告所為，係犯刑法第三百三十五條第一項之侵占罪。公訴人認應成立刑法第
    三百二十條第一項之竊盜罪，惟如上所述上開電動玻璃大門二扇及洗臉檯五套、
    馬桶五個自始屬被告占有所持中，告訴人雖取得所有權然未經法院點交即未對之
    持有，因而被告將該等物品拆卸並予搬走，顯係將自己持有他人之物變異為自己
    所有之侵占行為，並無以他人持有移為自己所持有之竊取行為，公訴人似有誤會
    ，起訴法條應予變更，均併此敘明。
三、原審認被告之罪證明確，因予論科，固非無見。惟（１）被告係拆下上開房屋之
    電動玻璃大門二扇及洗臉檯五套、馬桶五個，並無拆下浴缸五套，此有現場照片
    足稽（見他字卷第六頁至第八頁），惟原判決事實誤載被告亦將「浴缸五套」予
    以拆下，顯與事實未符而有未洽。（２）本院如上述認定告訴人於案發時業取得
    權利移轉證書，亦即取得上開房地之所有權，惟法院尚未將上開房地點交而交付
    告訴人占有，則上開電動玻璃大門二扇及洗臉檯五套、馬桶五個斯時雖為告訴人
    所有，但尚非為其占有所持之中，而仍由原占有人之被告持有中，被告將所持上
    開物品變易為自己所有，應成立上開侵占罪，詎原判決認應成立刑法第三百二十
    條第一項之竊盜罪，亦有未妥。被告上訴意旨空言否認犯罪及檢察官依告訴人之
    聲請而上訴意旨謂原判決量刑過輕而指摘原判決不當，雖均無可取，為原判決既
    有上述可議之處，自應由本院將原判決撤銷改判。爰審酌被告之素行、犯罪之動
    機、目的、手段、方法、犯後已達成和解，有和解書一份附本院卷足稽，所生之
    損害減輕及犯後態度等一切情節，仍量處被告如主文第二項所示之刑。
四、公訴意旨另以：被告乙○○明知坐落嘉義縣朴子市○○路二四六號房地，已經本
    院民事執行處於八十七年六月二日查封，並於八十八年三月廿四日由甲○○拍定
    發給權利移轉證書，竟於法院點交前之八十八年七月廿一日，將已定著於上開房
    屋而為該房屋成分之電動玻璃大門二扇及洗臉檯、馬桶、浴缸共五套拆下竊走，
    而為違背上開查封效力之行為，因認被告涉犯刑法第一百三十九條違背查封效力
    之行為罪云云。然查：按刑法第一百三十九條所謂違背查封效力之行為，必以查
    封未經撤銷，而有足以喪失其查封效力之行為者，始足當之。本件坐落嘉義縣朴
    子市○○路二四六號房地，經本院民事執行處拍賣，由告訴人拍定取得，並於八
    十八年三月廿四日發給權利移轉證書，復於同年四月二十日完成所有權移轉登記
    ，且經法院通知該管地政機關塗銷查封登記等情，有本院民事執行處八十七年度
    執字第二六三四號執行卷宗影本附卷可憑，則其查封之效力，顯已不復存在，依
    首揭說明，被告於法院點交前，將屋內上開物品拆卸取走，應與違背公務員所施
    查封效力之行為無涉。就此部分，本應為無罪諭知，惟公訴人既認此部分與前開
    有罪部分，有想像競合犯之裁判上一罪關係，爰不另為無罪之諭知，附此敘明。
據上論斷：應依刑事訴訟法第三百六十九條第一項前段、第三百六十四條、第三百條
、第二百九十九條第一項前段，刑法第三百三十五條第一項，罰金罰鍰提高標準條例
第一條前段，判決如主文。
本案經檢察官曾顯智到庭執行職務。
中    華    民    國  八十九      年      二      月      二十九    日
                                  臺灣高等法院臺南分院刑事第一庭
                                      審判長法官  鄭    文    肅
                                            法官  楊    明    章
                                            法官  王    浦    傑
右正本證明與原本無異。
不得上訴。
                                      法院書記官  張    清    良
中    華    民    國      八十九      年      三      月       三       日
附錄：本判決論罪科刑法條
刑法第三百三十五條第一項：意圖為自己或第三人不法之所有，而侵占自己持有他人
                          之物者，處五年以下有期徒刑、拘役或科或併科一千元
                          以下罰金。


司法院資訊處製作；財團法人民間司法改革基金會備份。
